【裁判字號】    96,訴,1523
【裁判日期】    970418
【裁判案由】    損害賠償
【裁判全文】
臺灣臺北地方法院民事判決              96年度訴字第1523號
原      告  甲○○
被      告  南曄科技股份有限公司
法定代理人  南縉投資股份有限公司
被      告  乙○○
共      同
訴訟代理人  朱瑞陽律師
            蔡文玲律師
            蔡朝安律師
上  一  人
複  代理人  洪瑞隆律師
            張逸婷律師
上列當事人間請求損害賠償事件，本院於民國97年4 月15日言詞
辯論終結，判決如下：
    主      文
原告之訴駁回。
訴訟費用新臺幣陸萬伍仟參佰伍拾元由原告負擔。
    事實及理由
一按訴狀送達後，原告不得將原訴變更或追加他訴，但擴張或減
  縮應受判決事項之聲明者，不在此限，民事訴訟法第255 條第
  1項第3款定有明文。經查，原告起訴時請求被告連帶給付新臺
  幣（下同）4,500,000元，嗣擴張請求金額為6,500,000元，核
  其訴之聲明之變更，合於前揭規定，應予准許。
二原告經合法通知，未於最後言詞辯論期日到場，核無民事訴訟
  法第386 條各款所列情形，爰依被告之聲請，由其一造辯論而
  為判決。
三原告起訴主張：
  (一)伊在民國90年10月22日到被告南曄科技股份有限公司（下稱
    南曄公司）任職，面試時應徵職位為專案經理，屬經理人之
    一，負責產品閘道器和讀卡機之開發，並沒有談到USB 和親
    自焊接的問題，同年11月7 日南曄公司就非法解聘伊，當初
    解聘伊的理由為該公司總經理即被告乙○○在10月29日交給
    伊原由胡裕龍處理之10片電路板，要伊在10月7 日焊接完交
    出，但電路板本身電子電路設計就有瑕疵，且南曄公司之電
    容、電阻等設備備料不足，根本不可能做出來，伊沒有接受
    這項工作，但乙○○明知這些狀況，卻故意要伊接下這份不
    可能完成的工作，事後又以伊未完成工作為由，依勞動基準
    法的規定非法解僱伊，侵害伊權益，爰依據民法侵權行為的
    相關規定請求南曄公司、乙○○賠償3年的薪資3,900,000元
    。
  (二)另被告在解僱伊時，在公司佈告欄張貼佈告，裡面記載伊有
    能力不足、與上司同仁口角、無法與公司配合作業等內容，
    這些內容皆與事實不符，致伊名譽受損，爰依侵權行為的規
    定請求南曄公司和乙○○連帶賠償慰撫金600,000元。
  (三)90年11月7日伊於早上9時去南曄公司上班，乙○○不讓伊進
    辦公室，並報警處理，此舉觸犯刑法強制罪，也侵害伊的自
    由權，同時警察也告知伊，暫時不准回去上班，等刑事告訴
    後再視狀況是否回去上班。此部分的侵權行為導致伊喪失3
    年的薪資3,900,000 元，此部分要和非法解僱的部分一起請
    求賠償。
  (四)被告之侵權行為，除侵害伊名譽外，更縮短伊之職業生命，
    使伊競爭對手找到藉口攻擊、排擠伊，也令伊較難找到工作
    及合適職位，阻礙、拖延伊之發展，且被告捏造不實紀錄，
    使公司不敢委予重任，針對此部分所受損害，依法要求被告
    賠償2,000,000 元。
  (五)聲明為：被告應連帶給付原告6,500,000 元，及自起訴狀繕
    本送達翌日起至清償日止，按年息百分之5計算之利息。
四被告則抗辯：
  (一)原告自90年10月22日任職南曄公司，職稱為專案經理。原告
    到職後即有上班遲到及與同事發生爭吵之情形，被告於90年
    10月29日要求原告改善，惟原告於同年11月2 日上午仍無故
    曠職。原告於服務未達1 個月期間，除未依被告規定提交個
    人最高學歷證明資料外，又不服從被告之指揮監督、影響工
    作秩序、違反主管指導、無法與被告作業配合。原告嚴重違
    反被告政策及管理規章，且在未經被告同意下將開發用之PC
    板帶離公司，其工作態度並不適任專案經理職務。被告於90
    年11月7 日資遣原告，並依勞基法規定給付原告薪資及資遣
    費。被告於原告任職未滿40日終止契約，應認原告試用不合
    格，被告係合法終止契約。
  (二)依最高法院86年度台上字第82號判決，勞工主觀上能為而不
    為、可以做而無願意做，屬不能勝任工作。因此，90年11月
    6 日被告要求原告完成8 PORT ETHERNET SWITCH PCB之焊接
    工作，遭原告拒絕時，已有不能勝任工作之情事，依勞動基
    準法第11條第5 款規定，被告得與原告終止勞動契約。被告
    既合法終止與原告之僱傭關係，原告主張被告終止契約侵害
    其工作權，即無理由。又原告要求被告賠償3 年薪資3,900,
    000 元，惟原告無於契約終止後提供勞務之事實，原告請求
    3 年之薪資作為損害賠償金，其損害如何亦未見舉證，其主
    張亦無理由。
  (三)原告又主張被告「不依公司法依勞基法迫害其離職」，構成
    對原告侵權。惟查，被告與原告所成立者係僱傭關係，原告
    並非依公司法登記之經理人，被告亦無與原告成立委任契約
    。原告雖名之為專案經理，惟其僅係職稱而已，而非得據此
    成立法律關係。是以，原告認應依公司法規定終止僱傭關係
    ，顯屬誤會。
  (四)原告稱被告乙○○於90年11月8 日拒絕原告進入辦公場所，
    觸犯刑法強制罪及侵害其自由權。惟查，原告於僱傭關係終
    止後仍執意進入被告工作場所，經勸阻無效，始以非法侵入
    住宅報警處理，係屬權利之正當行使，與強制罪或侵害自由
    權無涉。
  (五)原告另以被告於公佈欄張貼與事實不符之佈告，損毀原告名
    譽為由，請求被告連帶賠償慰撫金6,000,000 元。惟查，上
    開公告內容均屬實在，有被告員工可證，而原告對被告乙○
    ○提起之刑事告訴不起訴處分書亦認定「並非虛構之事實」
    ，原告之權利自無受侵害，更無精神上痛苦可言，無請求賠
    償慰撫金之理。
  (六)原告主張被告之不當免職妨害其職業生命，請求被告賠償
    2,000,000 元。惟被告係合法終止契約，無陷害原告可言，
    原告空言被告妨害其職業生命，又未舉證證明受有何具體損
    害，其請求自屬無據。且被告係於90年11月7 日資遣原告，
    原告卻於96年始提出訴訟，縱被告有侵害原告權利之情事，
    原告之損害賠償請求權亦已罹於時效。
  (七)聲明為：原告之訴駁回。
五得心證之理由：
  (一)按因故意或過失，不法侵害他人之權利者，負損害賠償責任
    。故意以背於善良風俗之方法，加損害於他人者亦同；受僱
    人因執行職務，不法侵害他人之權利者，由僱用人與行為人
    連帶負損害賠償責任，分別為民法第184條第1項、第188 條
    第1 項所明定。又按因侵權行為所生之損害賠償請求權，自
    請求權人知有損害及賠償義務人時起，二年間不行使而消滅
    ；時效完成後，債務人得拒絕給付，同法第197條第1項、第
    144條第1項規定甚明。
  (二)本件原告係主張南曄公司、乙○○有：故意以不正方法解僱
    原告、故意於公司布告欄張貼不實啟事、故意不讓原告進入
    辦公室上班等不法行為，致其權益、名譽、自由權及職業生
    命受損，請求南曄公司、乙○○應連帶負侵權行為損害賠償
    之責。姑不論被告2 人已堅詞否認其前開行為具有不法性，
    縱認原告上述主張均屬實，因被告前開行為均發生於90年10
    月22日原告至南曄公司任職，至同年11月7 日原告遭南曄公
    司資遣期間，是原告權利受損之結果業於90年11月間即發生
    ，且依原告之主張，其係於斯時即知被告2 人為侵權行為人
    即賠償義務人，揆諸前揭規定，原告之損害賠償請求權時效
    ，業於92年11月間即完成。其遲至96年1 月12日方提起本件
    訴訟請求被告2 人連帶賠償，其請求權之行使業已罹於時效
    ，被告提出時效抗辯拒絕給付，於法即屬有據。
  (三)綜上所述，原告依侵權行為之法律關係，請求被告2 人連帶
    給付6,500,000 元，並加計自起訴狀繕本送達翌日起算之法
    定遲延利息，為無理由，不應准許。
  (四)本件兩造其餘攻擊防禦方法及舉證，核與判決結果無影響，
    爰不再一一論列，附此敘明。
六訴訟費用負擔之依據：民事訴訟法第78條。
中    華    民    國    97    年    4     月    18    日
                  民事第六庭    法  官  陳婷玉
以上正本係照原本作成
如對本判決上訴，須於判決送達後20日內向本院提出上訴狀
中    華    民    國    97    年    4     月    18    日
                                書記官  詹雪娥


司法院資訊處製作；財團法人民間司法改革基金會備份。
